【裁判字號】    96,訴緝,215
【裁判日期】    970721
【裁判案由】    偽造文書等
【裁判全文】
臺灣高雄地方法院刑事判決             96年度訴緝字第215號
公  訴  人  臺灣高雄地方法院檢察署檢察官
被      告  甲○○
                    （現另案於於臺灣台南監獄執行中）
上列被告因偽造文書等案件，經檢察官提起公訴（91年度偵字第
26985 號），嗣因被告就被訴事實為有罪之陳述，本院經聽取當
事人之意見後，裁定改依式審判程序進行，判決如下：
，本院判決如下：
    主  文
甲○○共同犯行使偽造私文書罪，處有期徒刑捌月，偽造如附表
所示文書上之「蔡瑞和」署押陸枚、印文拾陸枚及未扣案偽造「
蔡瑞和」之印章壹顆，均沒收之。
    事  實
一、甲○○於民國88年7 月23日，以其所有座落於高雄市○○區
    ○○段1037號地號土地及其同段建號525 號建物（即門牌號
    碼高雄市○○區○○路904 巷5 弄2 號）向第一商業行股份
    有限公司七賢分行（下稱第一商業銀行）申辦無自用住宅購
    買自用住宅貸款新台幣（下同）1,260,000 元及消費性貸款
    240, 000元，由甲○○為借款人，其妻宋美玲擔任連帶保證
    人。第一銀行為加強債權確保，要求甲○○再提出連帶保證
    人一名，甲○○竟與真實姓名年籍不詳之成年男子，共同基
    於意圖為自己為不法所有、行使偽造特種文書及行使偽造私
    文書之犯意聯絡，由該名男子持偽造「蔡瑞和」之印章1 顆
    及偽造之「蔡瑞和」之身分證影本，於同年8 月5 日，2 人
    共同前往位於高雄市新興區○○○路302 號第一銀行，由該
    名男子接續於附表所示消費性貸款申請書及借據之文件上偽
    造「蔡瑞和」之署押6 枚、印文16枚，表示蔡瑞和本人願意
    擔任連帶保證人，偽造完成後，連同前開之「蔡瑞和」身分
    證影本，均交付第一商業銀行而行使之，因而使第一商業銀
    行陷於錯誤，准予核貸共1,500, 000元，並轉入甲○○設於
    該銀行之帳號00000000000 號帳戶內，足生損害於真正之名
    義人「蔡瑞和」、第一商業銀行及戶政機關對國民身證管理
    之正確性。嗣於89年8 月15日甲○○逾期繳交利息，經第一
    商業銀行催繳聯絡蔡瑞和本人後，始知上情。
二、案經第一商業銀行訴由及台南市警察局報請臺灣高雄地方法
    院檢察署檢察官偵查起訴。
    理  由
一、本件被告甲○○所犯為死刑、無期徒刑或最輕本刑為3 年以
    上有期徒刑以外之罪，其於準備程序中就被訴事實為有罪之
    陳述，經法官告知簡式審判程序之旨，並聽取公訴人之意見
    後，依刑事訴訟法第273 條之1 第1 項規定，經合議庭裁定
    由受命法官獨任進行簡式審判程序，合先敘明。
二、上揭事實業據被告於本院審理時坦承不諱，核與證人即被害
    人蔡瑞和於警詢及偵查中、第一商業銀行承辦人員林炳榮、
    經理黃振榮於偵查證述之情節相符，並有消費者貸款申請書
    、借據、偽造「蔡瑞和」身分證影本、高雄市政府地政處三
    民地政事務所92年2 月14日、同年3 月25日函暨所附之附件
    及第一商業銀行七賢分行96年12月28日一七賢字第90023 號
    函暨所附之附件在卷可稽。是被告之自白與事實相符，應足
    採信。本件事證明確，被告犯行堪以認定，應依法論科。
三、論罪科刑
(一)、被告行為後，戶籍法第75條第1 項、第2 項已於97年5 月30
    日修正施行，增訂行使偽造國民身分證之罰則規定，經新舊
    法比較結果，戶籍法第75條第1 、2 項之法定刑為5 年以下
    有期徒刑、拘役或科或併科新臺幣50萬元以下罰金，較被告
    行為時法之刑法第212 條之法定刑「1 年以下有期徒刑、拘
    役或3 百元以下罰金」為重，以舊法即行為時法有利於被告
    ，依刑法第2 條第1 項規定，應適用行為時法即刑法第216
    條、第212 條處斷，合先敘明。
(二)、被告行為後，刑法、刑法施行法分別已於94年2 月2 日、95
    年6 月14日修正公布，並均自95年7 月1 日施行，參酌最高
    法院95年5 月23日刑事庭第8 次會議決議，應依刑法第2 條
    第1 項之規定，為新舊法比較：
１、修正前刑法第28條規定：「二人以上共同實施犯罪之行為者
    ，皆為正犯」，修正後刑法第28條則規定：「二人以上共同
    實行犯罪之行為者，皆為正犯」。其中「實施」一語，涵蓋
    陰謀、預備、著手及實行之概念在內，其範圍較廣；而「實
    行」則著重於直接從事構成犯罪事實之行為，其範圍較狹，
    是修正後刑法共同正犯之範圍已有限縮。共同正犯之範圍既
    因此而有變動，自屬犯罪後法律有變更，而非僅屬純文字修
    正（最高法院96年度臺上字第934 號判決意旨參照），本案
    被告之犯罪行為，依新舊法，均成立共同正犯，適用新法並
    無較有利於被告。
２、修正前刑法第33條第5 款規定：「罰金：1 元以上。」修正
    後該款規定「罰金：新台幣1000元以上」，是比較新舊法結
    果，以舊法較有利於被告。
３、修正前具有刑法第55條牽連犯之關係者，從一重處斷，然修
    正後之刑法業已刪除第55條牽連犯之規定，則被告所犯數罪
    即應依修正後之數罪併罰之規定分論併罰。此刪除雖非犯罪
    構成要件之變更，但顯已影響被告刑罰之法律效果，自屬法
    律有變更，仍應比較新舊法之規定。是比較結果，修正後之
    規定並非較有利於被告。
４、經綜合比較結果，新法對被告並非有利，應依刑法第2條第1
    項前段之規定，適用行為時法即修正前之刑法處斷之。
三、查國民身分證係由該管公務員依據相關資料制作、核發，係
    用以表示特定人關於品行、能力之證書，屬於具有刑法第21
    2 條之特種文書。核被告所為，係犯刑法第217 條第1 項偽
    造印章罪、同法第216 條、第210 條之行使偽造私文書罪、
    同法第216 條、第212 條之行使變造特種文書罪、同法第33
    9 條第1 項之詐欺取財罪。被告及成年男子均未經授權，由
    成年男子接續偽造如附表所示印章、印文、署押，偽造印章
    、印文、署押應為偽造私文書之部分行為，不另論罪；偽造
    如附表所示私文書後復持以行使，偽造私文書之低度行為均
    為行使之高度行為所吸收，不另論罪。又起訴意旨漏未斟酌
    被告尚涉犯偽造「蔡瑞和」印章1 顆之事實，惟此部分與前
    開偽造私文書部分，有實質上一罪關係，為起訴效力所及，
    本院自應予以審酌，附此敘明。被告與成年男子就上開犯行
    ，有犯意聯絡及行為分擔，均為共同正犯。被告同時行使偽
    造特種文書及偽造私文書用以申辦貸款，其行使偽造特種文
    書及行使偽造私文書之犯行，係一行為觸犯數罪名之想像競
    合犯，應從一重論以行使偽造私文書罪。起訴書誤認此部分
    之行為有方法結果之關係，為牽連犯，即屬有誤，應予更正
    。又其所犯行使偽造私文書罪與詐欺取財罪間，有方法結果
    之牽連關係，應依修正前刑法第55條之規定，從較重之行使
    偽造私文書罪處斷。
四、爰審酌被告為使其取得資金之利用，竟冒用「蔡瑞和」名義
    為連帶保證人，向第一銀行貸得1,500,000 元，所造成之危
    害非輕，行為殊不足取，惟念及被告犯後坦認犯行，態度良
    好，及於貸款時提供其所有座落於高雄市○○區○○段1037
    號地號土地及其同段建號525 號建物供上開債務之擔保等一
    切情狀，量處如主文所示之刑。又查，本件被告犯罪時間雖
    在96年4 月24日以前，惟因被告前經本院於93年3 月4 日發
    布通緝，於96年11月28日始通緝到案，此有臺中市警察局第
    六分局通緝案件報告書1 份在卷可憑，是本案自非符合中華
    民國九十六年罪犯減刑條例第5 條所稱「於96年12月31日自
    動到案」之情形，依法自不得予以減刑，附此敘明。又偽造
    「蔡瑞和」之印章1 顆，並無證據證明業經滅失；附表所示
    之偽造「蔡瑞和」署押6 枚、印文16枚，均應依刑法第219
    條之規定沒收。
五、又被告前於91年間因向他人詐騙取得150,000 元因涉犯詐欺
    罪，經臺灣臺中地方法院判處拘役50日確定，有臺灣臺中地
    方法院91年度自緝字第499 號判決書及臺灣高等法院被告前
    案紀錄表在卷可參，然被告於該案行為與本案之行為迥異，
    且行為時間與本案相隔逾2 年，故難認被告係基於概括犯意
    所為，從而，該案部分與本案起訴部分無裁判上一罪關係，
    附此敘明。
據上論斷，應依刑事訴訟法第273 條之1 第1 項、第299 條第1
項前段，刑法第2 條第1 項前段、（修正前）第28條、第210 條
、第212 條、第216 條、第217 條、第339 條第1 項、（修正前
）第55條、第219 條、罰金罰鍰提高標準條例第1 條前段，判決
如主文。
本案經檢察官乙○○到庭執行職務。
中    華    民    國    97    年    7    月    21     日
                  刑事第十六庭  法  官  文昌
以上正本證明與原本無異。
如不服本判決應於收受本判決後10日內向本院提出上訴書狀，並
應敘述具體理由，如未敘述上訴理由者，應於上訴期間屆滿後20
日內補提理由書狀於本院（均須按他造當事人之人數附繕本）「
切勿逕送上級法院」。
中    華    民    國    97    年    7    月    21     日
                                書記官  吳良美
附錄本判決論罪之法條：
中華民國刑法第210條
（偽造變造私文書罪）
偽造、變造私文書，足以生損害於公眾或他人者，處5 年以下有
期徒刑。
中華民國刑法第212條
（偽造變造特種文書罪）
偽造、變造護照、旅券、免許證、特許證及關於品行、能力服務
或其他相類之證書、介紹書，足以生損害於公眾或他人者，處1
年以下有期徒刑、拘役或3 百元以下罰金。
中華民國刑法第216條
（行使偽造變造或登載不實之文書罪）
行使第210 條至第215 條之文書者，依偽造、變造文書或登載不
實事項或使登載不實事項之規定處斷。
中華民國刑法第217條
偽造印章、印文或署押，足以生損害於公眾或他人者，處三年以
下有期徒刑。
中華民國刑法第339條
 (普通詐欺罪)
意圖為自己或第三人不法之所有，以詐術使人將本人或第三人之
物交付者，處5 年以下有期徒刑、拘役或科或併科1 千元以下罰
金。
以前項方法得財產上不法之利益或使第三人得之者，亦同。
「二項之未遂犯罰之。
附表
┌───┬─────────┬────────────┐
│編號  │文 書  名  稱     │偽造部分                │
├───┼─────────┼────────────┤
│  1   │消費性貸款申請書  │「蔡瑞和」之署押1 枚及印│
│      │（1,260,00元）    │ 文1枚                  │
├───┼─────────┼────────────┤
│  2   │借據              │「蔡瑞和」之署押2 枚及印│
│      │ （240,000元）    │ 文7枚                  │
├───┼─────────┼────────────┤
│  3   │消費性貸款申請書  │「蔡瑞和」之署押1 枚及印│
│      │（1,260,00元）    │ 文2枚                  │
├───┼─────────┼────────────┤
│  4   │借據              │「蔡瑞和」之署押2 枚及印│
│      │（1,260,000元）   │文6枚                   │
└───┴─────────┴────────────┘
 總計： 偽造「蔡瑞和」署押 6枚  （1＋2＋1＋2＝6）
        偽造「蔡瑞和」印文16枚  （1＋7＋2＋6＝16）


司法院資訊處製作；財團法人民間司法改革基金會備份。
